【裁判字號】    95,易,326
【裁判日期】    951128
【裁判案由】    毀棄損壞
【裁判全文】
臺灣雲林地方法院刑事判決               95年度易字第326號
公  訴  人  臺灣雲林地方法院檢察署檢察官
被      告  乙○○
選任辯護人  陳信村律師
上列被告因毀棄損壞案件，經檢察官提起公訴（95年度偵字第
2441號），本院判決如下：
    主  文
乙○○損壞他人之果樹，致生損害於他人，處有期徒刑參月，如
易科罰金，以銀元參佰元即新臺幣玖佰元折算壹日。
    事  實
一、乙○○係璟美環保科技有限公司（下稱璟美公司）之副董事
    長，因璟美公司於雲林縣斗六市○○段（原海豐崙段）興建
    廢棄物掩埋場，璟美公司為敦親睦鄰，乃由乙○○代表璟美
    公司於民國92年9 月8 日，與甲○○之母親簽訂土地租賃契
    約書，由璟美公司承租甲○○所有位於雲林縣斗六市○○段
    407 號（原海豐崙段海豐崙小段5 號）、及甲○○之弟媳黨
    雪英所有由甲○○管理位於雲林縣斗六市○○段406 號（原
    海豐崙段海豐崙小段10號）土地及其地上物，期間自92年9
    月5 日起至96年9 月4 日止。嗣於93年11月間，承包璟美公
    司上揭廢棄物掩埋場興建工程之明信營造股份有限公司（下
    稱明信公司）現場負責人丙○○（經檢察官另為不起訴處分
    ）於興建處理場工程時，因該廢棄物掩埋場出入之道路甚為
    狹小，有必要經過甲○○所有雲林縣斗六市○○段407 號土
    地，但因上開土地上存有果樹，無法通行，丙○○遂撥打電
    話請示乙○○應如何處理，詎乙○○竟基於損壞該處土地上
    果樹之犯意，指示無犯意之丙○○將該處果樹剷除，丙○○
    遂依乙○○指示，命令不知情之某挖土機司機剷除該處甲○○所有面積約1 分地之果樹，而生損害於甲○○。
二、案經甲○○訴由台灣雲林地方法院檢察署檢察官偵查起訴。
      理由
壹、程序部分：被告及辯護人對於檢察官所提之各項證據之證據
    能力表示沒有意見，均同意作為證據使用。
貳、實體部分：
一、訊據被告乙○○對於上開犯罪事實矢口否認，辯稱：「我並
    沒有毀損甲○○果樹的犯意。當初是丙○○打電話給我，我
    跟丙○○說旁邊的地的果樹可以砍，因為旁邊曾敏的地我們
    有也有租，不是指甲○○的地，我沒有跟丙○○說甲○○的
    地，丙○○可能誤會我的意思，當天我不在現場，我也很少
    去工地。」云云。經查：
（一）、本件被告乙○○於檢察官95年4 月11日偵訊中供稱：「
        我記得星期六丙○○有打電話給我，他問我土推在旁邊
        租的地可不可以，我跟他說不知道，要他問林文優，我
        只處理地方上的事，工程的部分我盡量不處理，當天電
        話只講這些。」 (見94年發查他字第345 號卷第101 頁
        ），其後於95年5 月30日檢察官偵訊時改稱：「我回想
        應該是電話中有誤會，我跟丙○○說有妨礙處理掉，是
        指另一塊地，地主是曾敏，如果要砍樹，是砍曾敏的樹
        ，我跟對方無恩怨，不須要砍他的樹，我如果要租地，
        也可以租隔壁的，更便宜。」（見95年偵字第2092號偵
        卷第8 頁至第10頁)， 顯見被告就有無指示丙○○砍樹
        一節，先後供述不一，其供詞已有瑕疵。
（二）、質諸證人丙○○於95年4 月11日檢察官偵查中陳稱：「
        地上果樹是我叫司機剷平的，因為我有問業主，業主叫
        我剷平。業主是指乙○○。我在現場負責工程開挖、基
        礎、雜項等，我是受雇於明信營信股份有限公司，從93
        年做到現在1 年多了，現還在做。簽約時業主有跟我們
        說果樹的地已承租了。我打電話給乙○○，因為要給工
        程車出入作腳路，可能樹會妨害到，他就說樹可以處理
        掉，因為我想花錢租果樹沒有用，所以我認為把它剷平
        ，作腳路很合理。剷平後那塊地本來要作腳路，但會經
        過公所的墓地，後來就沒有從那裡走，那塊地有放部分
        要回填工程的土。」 (見94年發查他字第345 號卷第99
        頁至第102 頁)。 堪認被告確實有明確指示證人丙○○
        要剷平告訴人土地上之果樹，以作便道使用，且告訴人
        所有土地其後又遭堆置準備回填廢棄物掩埋場之土方，
        而證人此次證言內容，並未提到其有誤解被告指示之可
        能。
（三）、證人丙○○於本院審理中證稱：「剛開始施作工程，要
        先作便道，讓車輛出入及運輸材料。看現場工程狀況，
        若沒有路就要找路來開路。本案開路都要經過別人的土
        地，很多地方都有經過別人的土地，那些土地我知道的
        部分都是有人的。我們剛去施工時，土地的情形並不瞭
        解，我們都是聽業主跟我們說，工程我們向業主承包，
        業主跟我們交待說路如何走、如何處理，是由我們雙方
        協調，我們是依據該協調來施工。若公司有承租該土地
        ，我們就以為可以使用。開始要挖便道時，我們打算要
        用系爭土地作為通路，但因該土地裡面有種柳丁或文旦
        的果樹，當天是禮拜天，我有打電話給乙○○，我跟他
        說我要開挖便道，該土地裡面都是種果樹，但我心想該
        土地公司既然有承租，應該不是承租來顧那些果樹，所
        以我就問乙○○要如何處理，乙○○回答說我們有跟地
        主承租，租金也很貴，如果有妨害到一點可以處理掉沒
        關係，乙○○是這樣回答，但我當時有可能聽錯，因當
        時現場比較吵，乙○○說如果有妨害到一點就處理掉，
        我就把它處理掉且範圍有較寬。那塊地所作的便道後來
        也無法通行，該便道施作到上面時要通過公所的地，公
        所不讓我們通行，所以那條便道是多作的，後來我們也
        是跟別人租地通行，系爭土地上面是八德公墓，公墓是
        公所的地，公所不讓我們通行，本件系爭土地上作便道
        比較近，後來那條我另外跟人租的便道比較遠。
        若依照原來便道，大概要至少四米才能通行，若要讓卡
        車雙向通行就要八米以上，卡車是三十五噸的拖車。若
        便道要八米寬，則要剷平該土地至少要十五米的範圍，
        從我們工地上去，需要壹個大弧度，拖車才能爬上去，
        至少要從該土地的中間作便道，因為拖車很長，需要有
        長度、彎度、斜度，要有空間讓拖車加速爬上去，所以
        該土地全部只能作便道而已。本件砍樹當天乙○○沒有
        去現場看，平常時候都有，他有去現場看過我們的挖土
        機和卡車。本件果樹剷除後，施工快一年時我才知道剷
        除錯誤。掩埋場裡面有預留覆蓋土，裡面的土挖出來堆
        放在那邊，要回填百分之幾的土回去，土只是暫時堆置
        那邊，土是要回填回去。」明確。而按(1)證人丙○○係
        被告所屬公司之下游承包商，與被告夙無恩怨，其所為
        證詞並無誣指之理。(2)另依其上開證詞，均明確指出被
        告乙○○有在電話中指示砍樹造路，且被告乙○○平常
        均有至施工現場查看，理應了解證人丙○○所使用之施
        工器械，及現場出入之問題。再依被告答辯狀所附之地
        籍圖顯示，本件原來通往廢棄土掩埋場（被告用黃筆標
        示區○○○○○道路（地籍圖下方狹長區塊部分）乃須
        先經過告訴人甲○○所有原海豐崙段海豐崙小段5 號土
        地，才會再經過被告所稱其亦有承租之曾敏所有原海豐
        崙段海豐崙小段4 號土地，是無論如何本件均不可能僅
        使用曾敏之土地作為路地即可供工程車輛出入作業，則
        被告所辯係證人丙○○誤聽、及證人丙○○所證稱其有
        可能誤解被告意思之詞，均係昧於事實，不足憑採。(3)
        再者，告訴人乙○○所有上開土地，其後又因廢棄物掩
        埋場之興建而遭堆置大量土方，將原地貌外觀完全改變
        ，此除據告訴人乙○○指訴明確外，現場照片22幀（94
        年發查他字第345 號卷第74頁至第81頁）（提示並告以
        要旨）、空照圖2 紙（94年發查他字第345 號卷第89頁
        ）在卷足憑，而被告既然平常均有前往施工現場查看，
        則對現場實況、施工狀況必然十分清楚，而其對於告訴
        人所有之土地遭堆置大量土方，竟毫無意見，直至告訴
        人於93 年11 月29日前往現場查看發現狀況有異，方始
        和告訴人開始善後處理，顯見被告確實有指示證人丙○○砍樹造路，且其後又係有意利用告訴人上開土地堆置
        土石，則其所稱並無毀損告訴人所有果樹之犯意之詞，
        顯非事實。
（四）、綜上所述，本件事證明確，被告犯行堪予認定。
二、論罪科刑：
（一）、按行為後法律有變更者，適用行為時之法律，但行為後
        之法律有利於行為人者，適用最有利於行為人之法律，
        係為現行刑法第2 條第1 項所明文。此條規定乃與刑法
        第1 條罪刑法定主義契合，係規範行為後法律變更所生
        新舊法律比較適用之準據法，並無新舊法比較之問題，
        應一律適用裁判時之現行刑法第2 條規定以決定適用之
        刑罰法律，先予辨明。又本次刑法修正之比較新舊法，
        應就罪刑有關之共犯、未遂犯、想像競合犯、牽連犯、
        連續犯、結合犯，以及累犯加重、自首減輕暨其他法定
        加減原因（如身分加減）與加減例等一切情形，綜其全
        部罪刑之結果而為比較；且易科罰金之折算標準，新法
        施行後，亦應依新法第2 條第1 項之規定，適用最有利
        於行為人之法律，最高法院95年度第8 次刑庭會議決議
        可資參照。查被告行為後，如附表所示之法律業經修正
        ，並均於95年7 月1 日起生效施行，而經依上揭意旨比
        較結果，本院裁判時之法律並無較有利於行為人，揆諸
        上揭說明，自應適用行為時之法律以為論處。
（二）、核被告所為，係犯刑法第354 條之毀損罪。被告利用無
        犯意之丙○○毀損他人果樹，為間接正犯。爰審酌被告
        僅因貪圖自己所屬公司工程施工之便利，任意毀損他人
        之果樹，所造成他人財務之損害，與業已賠償告訴人新
        台幣100 萬元（此有支票影本2 幀足憑），及犯後狡飾
        犯行，毫無悔意，告訴人仍堅持提出告訴等一切情狀，
        各量處如主文所示之刑，並均諭知易科罰金之折算標準
        ，以示懲儆。
三、據上論斷，應依刑事訴訟法299 條第1 項前段，刑法第2 條
    第1 項前段、第354 條、修正前刑法第41條第1 項前段，罰
    金罰鍰提高標準條例第1 條前段、修正前罰金罰鍰提高標準
    條例第2 條，逕以簡易判決處刑如主文所示。
本案經檢察官朱健福到庭執行職務
中    華    民    國    95    年    11    月    28    日
            刑事第六庭  審判長法  官  吳基華
                              法  官  蔡世芳
                              法  官  林俊良
以上正本證明與原本無異。
如不服本判決，應於判決送達後10日內向本院提出上訴狀。（須
附繕本）
                              書記官  李雅怡
中    華    民    國    95    年    11    月    28    日
附錄本案論罪科刑條文：
中華民國刑法第354條
（毀損器物罪）
毀棄、損壞前二條以外之他人之物或致令不堪用，足以生損害於
公眾或他人者，處2 年以下有期徒刑、拘役或5 百元以下罰金。
┌───────────────────────────────────────────────┐
│附表：                                                                                        │
├──────┬─────────────┬─────────────┬───────┬────┤
│相關變更條文│行為時法（下稱舊法）之內容│裁判時法（下稱新法）之內容│比  較  理  由│備    註│
├──────┼─────────────┼─────────────┼───────┼────┤
│罰金刑貨幣單│1.修正前罰金罰鍰提高標準條│1.刑法施行法第1 之1 條：「│刑法之貨幣單位│經依現行│
│位之變更    │  例第1 條前段：「依法律應│  中華民國94年1 月7 日刑法│由「元（指銀元│法規所定│
│            │  處罰金、罰鍰者，就其原定│  修正施行後，刑法分則編所│）」變更為「新│貨幣單位│
│            │  數額得提高為2 倍至10倍」│  定罰金之貨幣單位為新臺幣│臺幣」，且刑法│折算新臺│
│            │  （刑法乃係定明10倍）。  │  。94年1 月7 日刑法修正時│分則之罰金數額│幣條例第│
│            │2.修正前罰金罰鍰提高標準條│  ，刑法分則編未修正之條文│，亦視該分則先│2 條之規│
│            │  例第5 條：「第1 條所定得│  定有罰金者，自94年1 月7 │前曾修正與否，│定折算後│
│            │  提高倍數之規定，於本條例│  日刑法修正施行後，就其所│而分別提高3 或│等值，是│
│            │  修正後制定之法律，不適用│  定數額提高為30倍。但72年│30倍。        │以新法並│
│            │  之；本條例修正前公布之法│  6 月26日至94年1 月7 日新│              │未較有利│
│            │  律，於本條例修正後修正其│  增或修正之條文，就其所定│              │        │
│            │  罰金罰鍰數額或法律經全部│  數額提高為3 倍」。      │              │        │
│            │  修正而其罰金罰鍰數額未予│                          │              │        │
│            │  變更者，亦同」。        │                          │              │        │
├──────┼─────────────┼─────────────┼───────┼────┤
│刑法第33條第│罰金：（銀元）1 元以上。  │罰金：新臺幣1000元以上，以│罰金刑之下限，│舊法有利│
│5 款：罰金刑│                          │百元計算之。              │由銀元10元（依│        │
│下限變更    │                          │                          │前述也提高10倍│        │
│            │                          │                          │）即新臺幣30元│        │
│            │                          │                          │，提高為新臺幣│        │
│            │                          │                          │1000元。      │        │
├──────┼─────────────┼─────────────┼───────┼────┤
│【易科罰金折│1. 修正前刑法第41條第1 項 │修正後刑法第41條第1 項前段│易科罰金折算標│舊法有利│
│算標準變更】│   前段：「犯最重本刑為5  │：「犯最重本刑為5 年以下有│準由銀元1 百元│        │
│            │   年以下有期刑以下之刑之 │期徒刑以下之刑之罪，而受6 │以上3 百元以下│        │
│            │   罪，而受6 個月以下有期 │個月以下有期徒刑或拘役之宣│，即新臺幣3 百│        │
│            │   徒刑或拘役之宣告…得以 │告者，得以新臺幣1 千元、2 │元以上，9 百元│        │
│            │   1 元以上3 元以下折算1日│千元或3 千元折算1 日，易科│，提高為以新臺│        │
│            │   ，易科罰金」。         │罰金」。                  │幣1 千元、2 千│        │
│            │2.罰金罰鍰提高標準條例第2 │                          │元、3 千元折算│        │
│            │  條：「依刑法第41條易科罰│                          │1日 。        │        │
│            │  金…就其原定數額提高為1 │                          │              │        │
│            │  百倍折算1 日；法律所定罰│                          │              │        │
│            │  金數額未依本條例提高倍數│                          │              │        │
│            │  ，或其處罰法條無罰金刑之│                          │              │        │
│            │  規定者，亦同」。        │                          │              │        │
│            │註：上開貨幣單位為銀元。  │                          │              │        │
│            │                          │                          │              │        │
├──────┼─────────────┴─────────────┴───────┼────┤
│整體比      │舊法有利                                                              │        │
│較結果      │                                                                      │        │
└──────┴───────────────────────────────────┴────┘


司法院資訊處製作；財團法人民間司法改革基金會備份。
